【裁判字號】    97,交聲,216
【裁判日期】    971210
【裁判案由】    違反道路交通管理處罰條例聲明異議
【裁判全文】
臺灣新竹地方法院交通事件裁定         97年度交聲字第216號
原處分機關    交通部公路總局新竹區監理所新竹市監理站
異  議  人    甲○○
即受處分人
上列異議人因違反道路交通管理處罰條例案件，對於交通部公路
總局新竹區監理所新竹市監理站中華民國97年5 月29日所為之竹
監新三字第裁51-E00000000號違反道路交通管理事件裁決處分，
聲明異議，本院裁定如下：
       主  文
異議駁回。
        理  由
一、按異議人，不服第8 條主管機關所為之處罰，得於接到裁決
    書之翌日起20日內，向管轄地方法院聲明異議，又交通法庭
    認為聲明異議無理由者，應以裁定駁回之，道路交通管理處
    罰條例第87條第1 項、道路交通案件處理辦法第19條分別定
    有明文。次按，汽車駕駛人轉彎時，不依標誌、標線、號誌
    指示者，處新臺幣（下同）600元以上1,800元以下罰鍰；又
    汽車駕駛人違反第48條規定者，除依原條款處罰鍰外，並記
    違規點數1 點，道路交通管理處罰條例第48條第1項第2款、
    第63條第1項第1款分別亦有明文。
二、原處分意旨略以：聲明異議人即受處分人甲○○於民國97年
    5月8日（裁決書誤載為9日）11時2分許，駕駛車牌號碼786-
    BPM 號重型機車，行經新竹市○○路與林森路口時，因不依
    標誌指示，經新竹市警察局交通隊警員乙○○以異議人違反
    道路交通管理處罰條例第48條第1項第2款規定，填掣竹市警
    交字第E00000000 號舉發違反道路交通管理事件通知單予以
    舉發。嗣異議人向原處分機關交通部公路總局新竹區監理所
    新竹市監理站提出陳述，由原處分機關函請原舉發單位即新
    竹市警察局調查，仍認其有前揭違規行為，而依道路交通管
    理處罰條例第48條第1項第2款規定，於97年5 月29日以竹監
    新三字第裁51-E00000000號違反道路交通管理事件裁決書裁
    處異議人罰鍰600 元，並依同條例第63條第1項第1款記違規
    點數1點。
三、聲明異議意旨略以：異議人主張其於97年5月8日早上，在新
    竹市○○路92號，欲前往臺灣銀行存款，突然員警從林森路
    與南門街交岔口（林森路101 號）冒出，偷偷摸摸造成異議
    人差點被撞，員警掣開異議人未依標誌兩段式左轉，與事實
    不符。身為執行公權力之員警，理應在白線停車，就近於林
    森路81號明顯處警示、執勤，卻在紅線轉彎嚴重違規停車，
    距離路口100 公尺之遠，出入擁擠引逼開單，枉顧安全，執
    法粗糙，態度惡劣，且原舉發單位將舉發通知單誤載為97年
    5月9日，另並未提出監視錄影帶佐證異議人之違規事實，為
    此請求撤銷原處分等語。
四、經查：
(一)、異議人於97年5月8日，駕車行經新竹市○○路與林森路口時
    ，有轉彎不依標誌指示兩段式左轉之事實，業據證人即填掣
    本件違規舉發通知單之新竹市警察局交通隊警員乙○○到庭
    具結證稱：「（請說明本件舉發過程？）當天我是服97年 5
    月9日10點到12點的交通整理勤務，我是跟另外1個同事在西
    大路口執行交通稽查，看到異議人從西大路左轉林森路，未
    依兩段式機車左轉而攔查下來開單告發。當地兩段式機車左
    轉部分，我有問過交通局，是在93年的時候就開始有兩段式
    機車左轉，當時我攔異議人下來的時候，我告訴異議人說這
    地方要機車兩段式左轉，異議人當時沒有說什麼」、「（提
    示新竹市警察局97年 5月19日函有何意見？【提示並告以要
    旨】）我們回去後查證之後，違規事實確實是5月8日沒有錯
    ，我剛才所講的情形指的是5月8日，我剛才看到罰單的日期
    是5月9日，所以才這樣說」等語。依道路交通管理處罰條例
    科處行政罰事件，依據公法爭議之舉證責任分配法則，雖應
    先由行政機關就其業已履踐相關正當法律程序，以及人民應
    受處罰之客觀違反法令行為，負證明之責，惟受處罰人就行
    政機關已為相當證明之前開事項，若主張欠缺主觀歸責條件
    或為其他抗辯，亦須就其所辯提出反證。且行政機關對於前
    開應為舉證事項，並非不得以執行查察取締勤務人員，依據
    調查人證之程序，使就親歷事實提供不可替代之證明方法，
    是受處罰人就該證人所述見聞經過之真實性倘有質疑，除依
    法定交互詢問程序加以檢驗外，亦不得僅因證人之個人身分
    、地位或與當事人之關係而謂其不得作證，或憑己意指為必
    須代以其他特定之證據方法，此在證人業已具結願依偽證罰
    則擔保證言可信之場合，尤屬當然。參以證人乙○○係經具
    結後始為上開證述，當無甘冒受偽證罪之追訴處罰，而為與
    事實不符之虛偽陳述之理，況且證人與異議人互不相識，亦
    無仇隙，應無設詞構陷誣指異議人之可能及必要，是以證人
    乙○○前揭所為證述內容，確為實情，堪以採信。此外，舉
    發地點確設有機慢車兩段左轉之標誌，亦有舉發地點照片11
    幀在卷可參，是異議人於舉發時地確有騎車轉彎時不依標誌
    指示之違規，堪以認定。
(二)、異議人主張本件舉發並無舉發採證照片或錄影帶佐證違規事
    實，並要求勘查現場云云，惟按執行交通勤務警察依法律規
    定製單舉發違反道路交通管理處罰條例所列之違規事實，並
    由公路主管機關加以處罰，係行政機關執行公權力措施而對
    外直接發生法律效果之單方行政行為，本質上為行政處分，
    係公務員基於職務上權力，依法就特定之具體事件所為具有
    公法上效果之單方行政行為，基於公務員為公法上行為具有
    公信力之原則，該行政處分當可被推定為真正，其據以依法
    處分之事實認定亦為真正無誤，本此公信原則，乃立法者賦
    予行政機關制定違反道路交通事件統一裁罰標準及處理細則
    ，使舉發員警得當機處分以達其維護交通秩序、安全之行政
    目的，反之，若謂公務員一切行政行為均需預留證據以證其
    實，則國家行政勢必窒礙難行，據此，刑事訴訟法就犯罪證
    據有關之規定中與屬行政秩序罰之交通違規裁罰本質不合之
    部分，自不在準用之列。況異議人騎車轉彎時不依標誌兩段
    式左轉之違規行為，其發生時間甚短，一般而言，除該路口
    適設有固定式交通違規自動採證照相儀器外，殊難有其他採
    證方式，而證人乙○○為執行交通勤務之公務員，對於舉發
    交通違規，為其業務內之事項，其觀察程度本較一般人更為
    專注，又依其證述內容均合於常情並無矛盾，舉發時間為上
    午時分，現場光線尚稱良好，舉發員警之執勤位置距離適當
    ，應無誤認之可能，是本件依舉發員警所處位置、距離等情
    事判斷，其誤判之可能性極小，本件異議人既未就執勤員警
    之舉發有誤提出相關證據以供調查，本院復查無何證據足資
    證明證人有捏造事實違法取締之情事，則執勤警員本其維護
    交通秩序、公眾安全職責所為之舉發，自應受到合法、正確
    之推定，是異議人辯稱本件舉發與事實不符云云，尚無可採
    。
(三)、至異議人另稱原舉發通知單上之違規時間誤載為97年5月9日
    ，原舉發單位之舉發即難令人信服云云，然舉發時間記載是
    否精準於異議人違規之事實尚無影響，且嗣後原舉發單位已
    更正違規時間為「97年5月8日」，故異議人前開主張亦難採
    為對異議人有利之認定。
(四)、再異議人主張取締員警有於禁止臨時停車之紅線處所停車之
    不當云云，然查道路交通安全規則第113 條前段既規定：「
    消防車、警備車、救護車、工程救險車、外交部禮賓車、公
    用事業機構之工程車、垃圾車及傳遞郵件電報等車輛，於執
    行任務時，其臨時停車及停車地點得不受前2 條之限制」，
    則本件舉發員警縱於執行勤務時將警車停置於紅線區內，依
    據前揭法規規定，得不受道路交通安全規則第111條及第112
    條有關「臨時停車」及「停車」規定之限制，則本件舉發程
    序並未違法，且異議人所述縱令屬實，亦與本件異議人之違
    規事實無涉，又舉發員警執行勤務時停置勤務車輛之位置是
    否適當，非本院在調查本件原處分是否違法時，所應審酌者
    。再者，違規者本不得因他人之違規未受取締即合理化自身
    之違規行為，即異議人不得要求不法之平等，且執勤員警本
    其維護交通秩序及安全之職責，一經發現交通違規事實，即
    應予以舉發，本件舉發機關本於職責舉發異議人上開違規行
    為，其所憑證據亦已如上述，異議人前揭辯詞，係為自身之
    違規行為尋求合理之解釋，均不足採。
(五)、異議人又主張舉發員警濫行取締云云，惟本件舉發違規之執
    法顯有依憑，異議人既確有上開駕駛機車轉彎時不依標誌指
    示（機慢車兩段左轉）之行為，取締警員據以開單舉發即無
    違誤，至警員舉發異議人違規當時之執行取締心態如何，是
    否有業績績效考量等情事，與異議人上開違規事項應受行政
    罰究屬二事，異議人執為異議之理由，亦無足採。
五、綜上，原處分機關對異議人之前揭違規行為，依道路交通管
    理處罰條例第48條第1項第2款及違反道路交通管理事件統一
    裁罰基準表之規定，裁處罰鍰600 元，並依違反道路交通管
    理處罰條例63條第1項第1 款記違規點數1點，核無違誤，本
    件異議為無理由，應予駁回。
六、應依道路交通案件處理辦法第19條，裁定如主文。
中    華    民    國    97    年    12    月    10    日
                  交通法庭法  官  楊數盈
以上正本證明與原本無異。
如不服本裁定，應於裁定送達後5 日內向本院提出抗告狀。
                          書記官  謝國聖
中    華    民    國    97    年    12    月    10    日


司法院資訊處製作；財團法人民間司法改革基金會備份。
